【裁判字號】    97,簡上,1120
【裁判日期】    971212
【裁判案由】    詐欺
【裁判全文】
臺灣板橋地方法院刑事判決            97年度簡上字第1120號
上  訴  人  臺灣板橋地方法院檢察署檢察官
被      告  甲○○
上列上訴人因被告詐欺案件，不服本院97年度簡字第3302號中華
民國97年8 月11日刑事簡易判決（聲請簡易判決處刑案號：臺灣
板橋地方法院檢察署97年度偵字第4174號）提起上訴，及移送併
案審理（臺灣宜蘭地方法院檢察署97年度偵緝字第219 、220 號
），本院管轄第二審之合議庭判決如下：
    主  文
原判決撤銷。
甲○○幫助意圖為自己不法之所有，以詐術使人將本人之物交付
，處有期徒刑伍月，如易科罰金，以新臺幣壹仟元折算壹日。
    事  實
一、甲○○明知提供自己之金融機構帳戶之存摺、金融卡及密碼
    予他人，該帳戶有遭利用作為詐騙工具之可能，其於得預見
    任意提供自己在金融機構之帳戶供他人使用，將幫助他人掩
    飾詐欺犯罪所得財物以遂行詐欺犯罪之情形下，竟不違背其
    本意，仍基於幫助他人詐欺之不確定故意，於民國96年11月
    22日16時前之某時，在臺北縣三重市某85度C 咖啡館前，將
    其於前日（21日）所申設之彰化銀行三峽分行帳號00000000
    000000號帳戶（下稱彰銀帳戶）及先前所申設之合作金庫商
    業銀行吉林分行帳號0000000000000 號帳戶（下稱合庫帳戶
    ）之存摺、金融卡及密碼，交與年約40歲之真實姓名年籍不
    詳自稱「阿虎」之詐欺集團成員，以作為借款新臺幣（下同
    ）2 萬元之擔保。嗣「阿虎」所屬之詐欺集團取得甲○○上
    開彰銀帳戶及合庫帳戶之存摺、金融卡及密碼後，即各基於
    詐欺取財之犯意，而分別為下述行為：
  (一)於96年11月22日16時許，張宗榮在臺北縣新店市○○路○ 段
    29巷3 弄5 號1 樓之住處至UT聊天室上網聊天，與暱稱為「
    緣分天注定~~有緣無緣」之女子約定在臺北縣板橋市○○路
    ○ 段處之富邦銀行見面援交，惟該女子並未出現，經該詐欺
    集團內一真實姓名年籍不詳之男子撥打電話與張宗榮，佯稱
    因張宗榮為第一次交易，須先交付定金外，並另依指示在自
    動櫃員機操作以判定其是否為警察云云，致張宗榮誤信為真
    而陷於錯誤，先於同日18時34分許，在富邦銀行之自動櫃員
    機，依詐欺集團成員之指示，將30,955元轉帳至甲○○上開
    合庫帳戶內，再於同日19時19分許，將7,914 元轉帳至甲○
    ○上開彰銀帳戶內。
  (二)於96年11月22日20時許，由某一真實姓名年籍不詳之人撥打
    電話與林奕成，先自稱為奇摩拍賣之賣家，因林奕成於奇摩
    購物轉帳時設定為約定帳戶，需由銀行處理，復由上開詐欺
    集團另一姓名年籍不詳之成員自稱為臺灣銀行行員，對林奕
    成佯稱須依指示始能解除設定云云，致林奕成誤信為真而陷
    於錯誤，先於同日20時45分許，在高雄市苓雅區○○○路
    134 號之郵局自動櫃員機，依詐欺集團成員之指示，將
    29,999元轉帳至甲○○上開合庫帳戶內，再於同日21時13分
    許，在高雄市苓雅區○○○路上臺灣銀行之自動櫃員機，將
    17,326元轉帳至甲○○上開彰銀帳戶內。
  (三)於96年11月22日20時50分許，由該詐欺集團內一真實姓名年
    籍不詳之成員撥打電話與呂子揚，佯稱其於網路購買腳踏車
    所為之轉帳手續經設定為約定轉帳，日後會自動扣款，須依
    指示操作更改解除云云，致呂子揚誤信為真而陷於錯誤，於
    同日21時11分許，前往雲林縣虎尾鎮○○路64號虎尾科技大
    學旁之郵局自動櫃員機，依詐欺集團成員之指示將9,611 元
    轉帳至甲○○上開彰銀帳戶內。
  (四)上開彰銀及合庫帳戶內之款項旋即遭提領一空，嗣經張宗榮
    、林奕成及呂子揚分別發覺受騙而報警處理，始為警循線查
    悉上情。
二、案經臺北縣政府警察局三峽分局報告臺灣板橋地方法院檢察
    署檢察官偵查後聲請以簡易判決處刑，及臺北縣政府警察局
    新店分局、高雄市政府警察局苓雅分局報告臺灣臺北地方法
    院檢察署檢察官呈請臺灣高等法院檢察署檢察長令轉臺灣宜
    蘭地方法院檢察署檢察官偵查後移送併案審理。
    理  由
一、按被告以外之人（含證人、鑑定人、告訴人、被害人、共同
    被告等）於審判外之陳述雖不符刑事訴訟法第159 條之1 至
    之4 等4 條之規定，而經當事人於審判程序同意作為證據，
    法院審酌該言詞陳述或書面陳述作成時之情況，認為適當者
    ，亦得為證據，刑事訴訟法第159 條之5 第1 項定有明文。
    其立法意旨在於傳聞證據未經當事人之反對詰問予以核實，
    原則上先予排除，惟若當事人已放棄反對詰問權，於審判程
    序中表明同意該等傳聞證據可作為證據；基於尊重當事人對
    傳聞證據之處分權，及證據資料愈豐富，愈有助於真實發見
    之理念，且強化言詞辯論主義，使訴訟程序得以順暢進行，
    上開傳聞證據亦均具有證據能力。本件證人即被害人張宗榮
    、林奕成及呂子揚於警詢中之陳述，均具有被告以外之人於
    審判外陳述之性質，被告甲○○於本院準備程序及審理時已
    表示對於全案卷證之證據能力均無意見，依刑事訴訟法第15
    9條之5之規定，本院斟酌該等證據並非非法取得，亦無證明
    力明顯過低之情形，是該等證據，均得採為證據。
二、上揭犯罪事實，業據被告甲○○於本院審理中坦承不諱，復
    有證人即被害人張宗榮、林奕成及呂子揚分別於警詢中證述
    其等被害情節，並有張宗榮轉帳之富邦銀行自動櫃員機交易
    明細表2 紙、林奕成轉帳之郵局及臺灣銀行自動櫃員機交易
    明細表2 紙、呂子揚轉帳之郵局自動櫃員機交易明細表1 紙
    、合作金庫商業銀行吉林分行96年12月12日合金吉林字第09
    60070015號函附甲○○開戶資料及各類存款分戶交易明細表
    1 份、與彰銀帳戶之開戶資料及存摺存款- 交易明細查詢1
    份在卷可稽，核與被告自白相符，是本件事證明確，被告犯
    行堪以認定。
二、按幫助犯之成立，主觀上行為人須有幫助故意，客觀上須有
    幫助行為，意即須對於犯罪與正犯有共同之認識，而以幫助
    之意思，對於正犯資以助力，而未參與實施犯罪之行為者而
    言（最高法院75年度臺上字第1509號、88年度臺上字第1270
    號判決意旨參照）。本件被告甲○○同時將其上開申請開立
    之彰銀、合庫帳戶之存摺、金融卡、密碼等物交付予真實姓
    名年籍不詳自稱「阿虎」之成年人轉供詐欺集團使用，使該
    詐欺集團作為對被害人等實行詐欺取財犯罪之取款工具，顯
    係基於幫助他人實行詐欺取財犯罪之犯意，且所為提供金融
    帳戶之行為，亦屬刑法詐欺罪構成要件以外之行為。是核被
    告所為，係犯刑法第30條第1 項、刑法第339 條第1 項之幫
    助詐欺取財罪。又被告同時交付彰銀、合庫2 個帳戶行為，
    係以1 次提供2 個帳戶之幫助行為，使詐欺集團成員分別詐
    得被害人張宗榮、林奕成、呂子揚3 人之財物，係一行為觸
    犯數個相同罪名，為想像競合犯，應依刑法第55條規定從一
    重處斷。臺灣宜蘭地方法院檢察署檢察官以97年度偵緝字第
    219 、220 號移送併案部分與檢察官聲請以簡易判決處刑之
    犯罪事實，有想像競合犯之裁判上一罪關係，為聲請效力所
    及，應由本院一併加以審判，附此敘明。被告幫助他人犯詐
    欺取財罪，為從犯，應依刑法第30條第2 項之規定，按正犯
    之刑減輕之。
三、原審就被告犯行論罪科刑，固非無見，惟原審未及審酌被告
    同一幫助詐欺犯行，除交付上開彰銀帳戶外，尚有交付合庫
    帳戶，且亦遭詐欺集團供作詐欺取財之用（即被害人張宗榮
    、林奕成部分），此部分事實原審漏未認定，尚有未合，聲
    請人上訴意旨，對於此已有指摘，為有理由，自應由本院予
    以撤銷改判。爰審酌被告提供2 個帳戶資料予他人使用，所
    為已影響社會正常交易安全，增加被害人尋求救濟之困難，
    並使犯罪之追查趨於複雜，對於社會金融秩序之危害非輕，
    惟其本身並未實際參與詐欺取財之犯行，責難性較小，並衡
    酌被害人受害金額非鉅、被告犯後坦承犯行之態度等一切情
    狀，量處如主文所示之刑，並審酌其年齡、職業、收入、社
    會地位等節諭知易科罰金之折算標準如主文所示。
據上論斷，應依刑事訴訟法第455條之1第1項、第3項、第369條
第1項前段、第364條、第299條第1項前段，刑法第30條第1項、
第2項、第339條第1項、第55條、第41條第1項前段，刑法施行法
第1條之1，判決如主文。
本案經檢察官連思藩到庭執行職務。
中    華    民    國    97    年    12    月    12    日
                  刑事第十五庭  審判長法  官  張江澤
                                      法  官  劉景宜
                                      法  官  陳海寧
以上正本證明與原本無異。
本判決不得上訴。
                                      書記官  彭麗紅
中    華    民    國    97    年    12    月    12    日
附錄本案論罪科刑法條全文：
刑法第339條第1項：
意圖為自己或第三人不法之所有，以詐術使人將本人或第三人之
物交付者，處 5 年以下有期徒刑、拘役或科或併科 1,000 元以
下罰金。


司法院資訊處製作；財團法人民間司法改革基金會備份。
